【裁判字號】    97,抗更(一),17
【裁判日期】    970827
【裁判案由】    假扣押
【裁判全文】
臺灣高等法院民事裁定                97年度抗更(一)字第17號
抗  告  人
即 相 對人  甲○○
代  理  人  黃仕翰律師
相  對  人
即 抗 告人  乙○○
代  理  人  李淵聯律師
上列抗告人與相對人間假扣押事件，對於中華民國96年6月4日臺
灣臺北地方法院96年度裁全字第7330號裁定，兩造提起抗告，經
最高法院第一次發回更為裁定，本院裁定如下：
    主  文
原裁定廢棄。
抗告人甲○○以新台幣貳佰萬元為相對人乙○○供擔保後，得對
相對人乙○○之財產在新台幣陸佰萬元之範圍內為假扣押。
相對人乙○○如為抗告人甲○○供擔保金額新台幣陸佰萬元或將
抗告人甲○○請求之金額提存後，得免為或撤銷假扣押。
抗告人乙○○之抗告駁回。
抗告及發回前再抗告訴訟費用由相對人乙○○負擔。
    理  由
一、按債權人就金錢請求或得易為金錢請求之請求，欲保全強制
    執行者，得聲請假扣押。假扣押非有日後不能強制執行或甚
    難執行之虞者，不得為之。請求及假扣押之原因應釋明之。
    前項釋明如有不足，而債權人陳明願供擔保或法院認為適當
    者，法院得定相當之擔保，命供擔保後為假扣押，為民事訴
    訟法第522條第1項、第523條第1項及第526條第1項、第2項
    所明定。從而，聲請假扣押之債權人，就其本案請求及假扣
    押之原因，均應提出證據釋明之。而債務人浪費財產，增加
    負擔或將其財產為不利益之處分，致達於無資力之狀態，皆
    係假扣押之原因，即法文所謂日後不能為強制執行之情形，
    最高法院17年抗字第163號判例言之甚明。又證明與釋明在
    構成法院之心證上程度未盡相同，所謂證明者，係指當事人
    提出之證據方法，足使法院產生堅強之心證，可以完全確信
    其主張為真實而言，與釋明云者，為當事人提出之證據未能
    使法院達於確信之程度，僅在使法院得薄弱之心證，信其事
    實上之主張大概為如此者有間，二者非性質上之區別，乃分
    量上之不同（最高法院95年度台抗字第386號裁定參照）。
二、本件抗告人甲○○（下稱甲○○）於原法院聲請意旨略以：
    伊前以新台幣（下同）3000萬元價格，自第三人沈懿君受讓
    其所有於「CBS美語藝術學校」百分之50之股權，而抗告人
    乙○○（下稱乙○○）為「CBS美語藝術學校」之班主任，
    亦為實際經營該校之人，並擔任轉讓契約之見證人，而伊為
    明瞭該校經營之情形，多次請乙○○提供該校經營帳目等文
    件，乙○○均不予置理，至伊無法得知該校之經營情形，亦
    無從主張分紅等股東權益。而伊為該校股東，依法本得查閱
    該校經營帳冊，乙○○一再拒絕伊之要求，且就經營學校之
    收入，未交付予股東，嚴重侵害伊之權益，因遭乙○○侵害
    之資金流向尚待查證，惟恐其以各種方式脫產，致將來有不
    能執行之虞，爰以600萬元為據，願供擔保代釋明之不足，
    聲請就乙○○之財產於上開金額範圍內為假扣押等語。而原
    法院以甲○○就其主張之請求及假扣押原因，業據提出股權
    讓與契約書影本為據，且陳明願供擔保以補釋明之不足，為
    無不合，而酌定擔保金額300萬元准許假扣押之聲請。
三、乙○○及甲○○對原裁定不服，均提起抗告。乙○○主張甲
    ○○並未釋明其本案請求及假扣押之原因，且甲○○前曾以
    同一事實理由及證據，聲請假扣押，經本院96年度抗字第12
    52號裁定駁回確定在案，其重行聲請假扣押，應無理由。而
    甲○○則主張原法院酌定之擔保金額過高，應以132萬元或
    依法院現行通例以執行金額之3分之1即200萬元始為適當等
    語。
四、經查甲○○就其主張乙○○與第三人沈懿君未將經營所得收
    入交付甲○○等股東，而有共同侵權之事實，業據提出載明
    乙○○為見證人之契約書、查帳通知為證，不能謂無相當之
    釋明，至於其侵權行為損害賠償請求權是否確實存在，應由
    本案訴訟確定之，並非保全程序所得審究。而就假扣押之原
    因，甲○○亦陳稱乙○○月薪為8萬元，但95年度僅申報所
    得額30萬元，與其實際收入相去甚遠，而其存款帳戶存款曾
    於1夜之間提領36萬元，惟迄今僅剩1萬餘元，又乙○○所有
    之不動產亦均設有高額抵押權，足認乙○○有脫產之虞等語
    ，亦提出乙○○之薪資轉帳資料、95年度綜合所得稅各類所
    得資料清單、帳戶餘額證明、不動產登記簿謄本（見最高法
    院卷第16頁至第35頁）為證。而乙○○雖辯稱伊提領30萬元
    係供生活支出，且與甲○○主張之債權額不成比例，並非脫
    產云云，惟查對照薪資轉帳資料以及存款帳戶資料顯示，乙
    ○○之每月收入非低，卻於強制執行程序時僅餘少許金額，
    而不動產復均設定抵押貸款，堪認甲○○主張乙○○有隱匿
    財產之虞，並非無據。且甲○○復就釋明之不足，陳明願供
    擔保補充之，自無不合，乙○○抗辯甲○○就本件聲請未盡
    釋明之責，不應准許，尚非可採。至於乙○○另主張甲○○
    前曾以同一事由，對伊聲請假扣押，而經駁回確定等情，固
    據提出本院96年度抗字第927號裁定為據，惟駁回假扣押聲
    請之裁定，尚無實質確定力，並不阻卻甲○○於嗣後檢具事
    證重行聲請裁定，從而，乙○○辯稱本件聲請有違一事不再
    理原則，經核亦非有據。
五、次就本件假扣押之擔保金額，審酌甲○○主張之本案請求數
    額為600萬元，其本案訴訟依通常各級法院辦案期限規則所
    定歷審期間合計約為4年4月，則該期間乙○○之財產經扣押
    所可能蒙受之利息損失，以及該期間內乙○○就其扣押財產
    無法處分利用之其他可能損失，認其擔保金額應以200萬元
    為適當。原法院並未敘明其裁定擔保金額之準據，遽行酌定
    供擔保金額為300萬元，自有未洽。甲○○抗告意旨，指摘
    原裁定不當，非無理由，爰廢棄原裁定，另行裁定如主文所
    示。至乙○○抗告意旨，指摘原裁定准許假扣押為不當，為
    無理由，應予駁回。
六、據上論結，本件甲○○抗告為有理由，乙○○抗告為無理由
    ，爰裁定如主文。
中    華    民    國    97    年    8     月    27    日
                  民事第十四庭
                        審判長法  官  張  蘭
                              法  官  袁靜文
                              法  官  黃麟倫
正本係照原本作成。
本裁定除以適用法規顯有錯誤為理由，並經本院許可外，不得再
抗告。如提起再抗告，應於收受後10日內委任律師為代理人向本
院提出再抗告狀。並繳納再抗告費新台幣１千元。
中    華    民    國    97    年    8     月    27    日
                              書記官  王敬端


司法院資訊處製作；財團法人民間司法改革基金會備份。
